【裁判字號】    95,監,86
【裁判日期】    950630
【裁判案由】    選定禁治產人監護人
【裁判全文】
臺灣板橋地方法院民事裁定  95年度監字第86號
聲  請  人  甲○○
非訟代理人  黃永琛律師
複代理人    梁堯清律師
上列聲請人聲請選定禁治產人乙○○之監護人事件，本院裁定如
下：
    主    文
選定甲○○（女、民國○○年○ 月○○日生、身分證統一編號：Ｚ00
0000000 號）為禁治產人乙○○之監護人。
程序費用由聲請人負擔。
    理    由
一、本件聲請意旨略以：
（一）聲請人甲○○為乙○○之孫女，前曾具狀向台灣板橋地方
      法院檢察署聲請宣告乙○○為禁治產人，旋經上開檢察署
      向本院聲請宣告乙○○為禁治產人後，業經本院以94年度
      禁字第361 號裁定宣告乙○○為禁治產人，而乙○○目前
      在台北縣永和市景安護理之家療養，相關照顧事宜及費用
      支出皆由聲請人負擔，惟尚有許多事情亟待處理，聲請人
      應可擔任禁治產人乙○○之監護人，以便照顧禁治產人乙
      ○○及代為處理相關手續。
（二）因禁治產人乙○○之配偶于松枝業於民國94年1 月20日死
      亡，長女徐燕燕、徐麗麗分別於56年、69年遷居美國，已
      無法聯絡，現僅其次女丙○○及孫女即聲請人甲○○尚在
      國內，另一孫女江明明則已離家出走十年，現亦無從聯絡
      ，是禁治產人乙○○並無民法第一千一百十一條第一項所
      規定之法定監護人，且無法定親屬會議會員，致無從依民
      法第1111條所定聲請由法院徵求親屬會議之意見選定禁治
      產人乙○○之監護人，為此依民法第1132條第2 項之規定
      ，就該依法應經法院徵求親屬會議之意見選定監護人之事
      項，聲請法院處理，選定聲請人為禁治產人乙○○之監護
      人等語。
二、按禁治產人之監護人，依下列順序定之：一、配偶。二、父
    母。三、與禁治產人同居之祖父母。四、家長。五、後死之
    父或母以遺囑指定之人。不能依前項規定定其監護人時，由
    法院徵求親屬會議之意見選定之，民法第1111條定有明文。
    依上開規定，於禁治產人無法定順序之監護人時，得由法院
    依聲請就適當之人選定為監護人。惟親屬會議不能召開或召
    開有困難時，依法應經親屬會議之事項，由有召集權人聲請
    法院處理之，民法第1132條第2項另定有明文。
三、經查：
（一）聲請人主張其為乙○○之孫女，前曾具狀向台灣板橋地方
      法院檢察署聲請宣告乙○○為禁治產人，旋經上開檢察署
      向本院聲請宣告乙○○為禁治產人後，業經本院以94年度
      禁字第361 號裁定宣告乙○○為禁治產人等情，業據聲請
      人提出本院94年度禁字第361 號裁定影本及戶籍謄本為證
      ，並經本院依職權調閱該禁治產事件卷宗查明無訛，自應
      認為真實。
（二）聲請人主張禁治產人乙○○並無民法第1111條第1 項所規
      定之法定監護人，且無法定親屬會議會員，致無從依民法
      第1111條所定聲請由法院徵求親屬會議之意見選定禁治產
      人乙○○之監護人等情，業據聲請人提出戶籍謄本、除戶
      戶籍謄本、親屬系統表、徐燕燕及徐麗麗移居國外證明等
      件為證，堪信為真實。
（三）聲請人主張乙○○目前安置在台北縣永和市景安護理之家
      ，平日皆由聲請人負責接洽照顧事宜，並支出相關費用之
      事實，業經證人即聲請人之母親丙○○於本院審理時證述
      明確，且聲請人前確具狀向台灣板橋地方法院檢察署聲請
      宣告乙○○為禁治產人，經上開檢察署向本院聲請宣告乙
      ○○為禁治產人後，聲請人復至本院應訊接受調查，並繳
      交禁治產鑑定費用，此亦經本院依職權調取該禁治產事件
      卷宗查閱屬實，足認聲請人主張之事實，堪信為真實。
四、按禁治產人之監護人為受監護人之利益，應按受監護人之財
    產狀況，護養療治其身體，民法第1112條定有明文。本件聲
    請人既為禁治產人乙○○之孫女，並有意願擔任禁治產人乙
    ○○之監護人，且依卷附聲請人提出之在職證明書1 件、郵
    政定期儲金存單1 件以觀，聲請人有固定之職業收入及相當
    之經濟能力，而禁治產人乙○○僅有少數親屬，平日均由聲
    請人負責照顧適宜，本院審酌此等情狀，認聲請人應有監護
    禁治產人乙○○之能力，並適於任之，由聲請人任監護人，
    符合禁治產人乙○○之最佳利益。從而，聲請人聲請本院選
    定聲請人本人為禁治產人乙○○之監護人，洵屬正當，應予
    准許。
五、依非訟事件法第21條第1 項前段，裁定如主文。
中    華    民    國    95    年    6     月    30    日
                  家事法庭        法  官  郭光興
以上正本係照原本作成。
如對本裁定抗告須於裁定送達後十日內向本院提出抗告狀，並應
繳納抗告費新臺幣1,000 元。
中    華    民    國    95    年    7     月    3     日
                                  書記官  翁子婷


司法院資訊處製作；財團法人民間司法改革基金會備份。
